【裁判字號】    98,抗,193
【裁判日期】    981030
【裁判案由】    返還擔保金
【裁判全文】
臺灣高等法院臺南分院民事裁定    98年度抗字第193號
抗  告  人  加泓鋼鐵股份有限公司
法定代理人  乙○○
上列抗告人因與相對人聖國實業股份有限公司、甲○○間聲請返
還擔保金事件，對於中華民國98年7月27日臺灣臺南地方法院九
十八年度聲字第六四八號裁定，提起抗告，本院裁定如下：
    主  文
抗告駁回。
抗告訴訟費用新臺幣壹仟元由抗告人負擔。
    理  由
一、抗告意旨略以：原裁定認抗告人並未對吳有義之其餘繼承人
    吳秋原、吳秀桂、吳雪俐、吳宛真四人及吳秀英之繼承人限
    期行使權利，且未能就相對人無損害發生或已就所生損害予
    以賠償加以舉證，而駁回抗告人本件返還擔保金之聲請。惟
    抗告人業已備齊原法院假處分裁定、97年聲字第1066號裁定
    、98年聲字第292號裁定及上開裁定之確定證明書，而為本
    件聲請，於法並無不合，詎原裁定竟擅自推翻原確定裁定，
    認抗告人並未通知相對人之繼承人限期行使權利，因而駁回
    返還擔保金之聲請，實有未當。又原裁定既依職權調閱70年
    存字第349號卷，並認終結情形為「拍賣清償，已撤封」，
    則本件早已執行完畢，且自民國（下同）70年迄吳有義死亡
    前，吳有義均未主張其受有任何損害，相對人顯然並未因本
    件查封而受有任何損害，甚為明確，是供擔保之原因早已消
    滅，原裁定竟駁回其聲請，爰提起抗告請求廢棄原裁定等語
    。
二、按訴訟終結後，供擔保人證明已定20日以上之期間，催告受
    擔保利益人行使權利而未行使，或法院依供擔保人之聲請，
    通知受擔保利益人於一定期間內行使權利並向法院為行使權
    利之證明而未證明者，法院應依供擔保人之聲請，以裁定命
    返還其提存物或保證書，民事訴訟法第104條第1項第3款定
    有明文。且上開規定，依同法第106條之規定，於依假扣押
    裁定所供之擔保，亦準用之。又所謂「訴訟終結」，係指依
    假扣押所保全之請求提起之本案訴訟終結；如供擔保人未提
    起本案訴訟時，則指假扣押裁定及假扣押執行程序均不存在
    者而言（最高法院92年度台抗字第19號裁定意旨參照）。再
    所謂「受擔保利益人行使權利」，係指行使因供擔保人提起
    訴訟行為所生之損害賠償請求權而言。次按繼承人有數人時
    ，在分割遺產前，各繼承人對於遺產全部為公同共有，民法
    第1151條定有明文。又公同共有物之處分，及其他之權利行
    使，除法律或契約另有規定外，應得公同共有人全體之同意
    ，復為同法第828條第2項所明定。此項規定，依同法第831
    條規定，於所有權以外之其他公同共有財產權準用之。是以
    公同共有之財產為訴訟標的者，其法律關係之性質須合一確
    定，故非由公同共有人全體或得其他公同共有人全體之同意
    起訴或被訴，則於當事人之適格即有欠缺（最高法院41年台
    上字第190號判例參照）。
三、經查：
  （一）本件抗告人與聖國實業股份有限公司、吳有義間聲請假
        扣押事件，抗告人前遵原法院70年度全字第325號民事
        假扣押裁定，為擔保假扣押，曾提供新臺幣（下同）14
        2,000元為擔保金，並以原法院70年度存字第349號提存
        事件提存在案，嗣該案假扣押執行案卷經原法院70年度
        執字第2160號事件調卷執行結果，因拍賣清償已撤銷查
        封，且該案卷因已逾保存年限而於96年之前即已銷毀等
        情，業經調卷查明無訛（見原審70年度存字第349號卷
        第1、4、21、22頁）。是該案假扣押執行程序既經調卷
        執行完畢，依上說明，固應認其已符合民事訴訟法第10
        4條第1項第3款所定「訴訟終結」之要件。
  （二）抗告人於訴訟終結後，雖曾於97年8月27日、98年3月23
        日以原法院97年度聲字第1066號及98年度聲字第292號
        裁定，通知擔保利益人聖國實業股份有限公司及吳有義
        之繼承人甲○○於21日內行使權利，且聖國實業股份有
        限公司及甲○○均迄未對抗告人行使任何權利。惟查，
        本件擔保金之擔保利益人吳有義已於92年8月17日死亡
        ，其第一順位繼承人包括其配偶邱秀雲、子女吳雅惠、
        吳仁貴及吳佳玲等四人，亦已於92年9月30日聲明拋棄
        繼承，並經原法院准予備查在案，而吳有義之父母吳明
        傑、吳黃清珍亦分別早已於66年2月13日及74年9月26日
        死亡，惟吳有義之兄弟姊妹吳秋原、甲○○、吳秀英、
        吳秀桂、吳雪俐、吳宛真等人則並未拋棄繼承，其中甲
        ○○並已就吳有義之遺產繼承向法院聲請限定繼承在案
        ，此業經調閱原法院97年度聲字第1066號、98年度聲字
        第292號、92年度繼字第1084號案卷查明。
  （三）本件擔保利益人吳有義之繼承人，除相對人甲○○外，
        既尚有吳秋原、吳秀桂、吳雪俐及吳宛真等四人及吳秀
        英之繼承人等人（按吳秀英於97年4月20日死亡，見原
        審卷第51頁），則抗告人僅以98年度聲字第292號通知
        相對人甲○○限期行使權利，而未通知吳有義之其他繼
        承人限期行使權利，自不能認已符合裁定返還擔保金之
        要件，抗告人又迄未舉證證明其已獲得吳有義之其他繼
        承人之同意返還本件擔保金，自難認其聲請返還擔保金
        為有理由。原審本於同上理由，駁回本件返還擔保金之
        聲請，自無不合，抗告意旨指摘原裁定不當，求予廢棄
        改判，為無理由，應予駁回。
四、據上論結，本件抗告為無理由，依民事訴訟法第495條之1第
    1項、第449條第1項、第95條、第78條，裁定如主文。
中    華    民    國    98    年    10    月    30    日
                  民事第四庭    審判長法  官    吳上康
                                      法  官    陳珍如
                                      法  官    王金龍
上為正本係照原本作成。
不得再抗告。
中    華    民    國    98    年    10    月    30    日
                                      書記官    李梅菊


司法院資訊處製作；財團法人民間司法改革基金會備份。
